---
title: "02-Bioconductor"
output: html_document
---

#3 OBJETOS DE BIOCONDUCTOR

El objeto SummarizedExperiment tiene 3 tablas: laa tablas 'rowRanges'(rowData) y 'counts'(assays) tienen un gen por cada renglon,
aunque 'assays', junto con la tercer tabla 'colData'contienen  una muestra por cada columna

SummarizedExperiment depende de algunos otros paquetes:
  El paquete GenomicRanges nos ayuda a guardar informacion sobre los genes.

```{r}
library(SummarizedExperiment)

## Creamos los datos para nuestro objeto de tipo SummarizedExperiment
## para 200 genes a lo largo de 6 muestras
nrows <- 200
ncols <- 6
## Números al azar de cuentas
set.seed(20210223)
counts <- matrix(runif(nrows * ncols, 1, 1e4), nrows)
## Información de nuestros genes
rowRanges <- GRanges(
  rep(c("chr1", "chr2"), c(50, 150)),
  IRanges(floor(runif(200, 1e5, 1e6)), width = 100),
  strand = sample(c("+", "-"), 200, TRUE),
  feature_id = sprintf("ID%03d", 1:200)
)
names(rowRanges) <- paste0("gene_", seq_len(length(rowRanges)))

```
```{r}
## Información de nuestras muestras
colData <- DataFrame(
  Treatment = rep(c("ChIP", "Input"), 3),
  row.names = LETTERS[1:6]
)
## Juntamos ahora toda la información en un solo objeto de R
rse <- SummarizedExperiment(
  assays = SimpleList(counts = counts),
  rowRanges = rowRanges,
  colData = colData
)
```

```{r}
## Número de genes y muestras
dim(rse)
```
```{r}
## IDs de nuestros genes y muestras
dimnames(rse)
```
```{r}
## Nombres de tablas de cuentas que tenemos (RPKM, CPM, counts, logcounts, etc)
assayNames(rse)
```
```{r}
## El inicio de nuestra tabla de cuentas
head(assay(rse))
```
```{r}
## Información de los genes en un objeto de Bioconductor
rowRanges(rse)
```
```{r}
#Para obtener los cromosomas, el cual tiene que ver con elobjeto GeneRanges
seqlevels(rse)
#o
seqnames(rowRanges(rse))

```

```{r}
#Para conocer el tamano de un objeto
pryr::object_size(rse)
```
```{r}
#3.2 EJERCICIO

#Explica que sucede en las siguientes lineas de codigo.
## Comando 1
rse[1:2, ]
#fija los primeros 2 renglones(genes) y regresa todas las condiciones de esos genes.
```
```{r}
## Comando 2
rse[, c("A", "D", "F")]
#fija las condiciones 'A', 'D' y 'F' y regresa informacion de los 200 genes

```

