---
title: "clase03-ModelosEstadisticos"
output: html_document
---

```{r setup, include=FALSE}
knitr::opts_chunk$set(echo = TRUE)
```


(~10) podemos usar la funcion model.matrix
El objeto 'trees' es un df. (model.matrix convierte a 0s y 1s ~0:15)
```{r}
# ?model.matrix
# la '~' separa a la variable 'y' del lado izq. y 'x' del lado der.
# '+' indica que tenemos mas de una variable para nuestras variables 'x' o 'y'
mat <- with(trees, model.matrix(log(Volume) ~ log(Height) + log(Girth)))
mat
```
¿Cómo interpretamos los nombres de las columnas de mat?
Observamos la seccion 'coefficients'
el logaritmo de la altura vs el volumen del arbol :(~0:25)
En genomica ... obtenemos el valor estimado y el valor Pr (~0:25)
```{r}
summary(lm(log(Volume) ~ log(Height) + log(Girth), data = trees))
```

5.1 ExploreModelMatrix
En este moelo queremos (~30)
```{r}
## Datos de ejemplo
(sampleData <- data.frame(
    genotype = rep(c("A", "B"), each = 4),
    treatment = rep(c("ctrl", "trt"), 4)
))
```
(sobre los parametros y para que sirve visualizar ~0:30)

```{r}
## Creemos las imágenes usando ExploreModelMatrix
vd <- ExploreModelMatrix::VisualizeDesign(
    sampleData = sampleData,
    designFormula = ~ genotype + treatment,
    textSizeFitted = 4
)

## Veamos las imágenes
cowplot::plot_grid(plotlist = vd$plotlist)
```
De forma interactiva podemos usar el siguiente codigo:
```{r}
library(ExploreModelMatrix)
## Usaremos shiny otra ves
app <- ExploreModelMatrix(
    sampleData = sampleData,
    designFormula = ~ genotype + treatment
)
if (interactive()) shiny::runApp(app)
```

Ejemplo2
Podemos interpretar la tabla del objeto ExploreModelMatrix
restando la primera columna de la segunda.

Ejemplo3
Si no queremos usar la variable 'intercept' escribimos un '0' despues de la tilde
(elminar la variable 'conditionko_minus' ~1:00)

5.2 Datos de SRP045638
```{r}
library("recount3")

human_projects <- available_projects()

rse_gene_SRP045638 <- create_rse(
    subset(
        human_projects,
        project == "SRP045638" & project_type == "data_sources"
    )
)
```

```{r}
assay(rse_gene_SRP045638, "counts") <- compute_read_counts(rse_gene_SRP045638)

```

Una vez descargados y con los números de lecturas podemos usar expand_sra_attributes(). Sin embargo, tenemos un problema con estos datos.

```{r}
rse_gene_SRP045638$sra.sample_attributes[1:3]
#Podemos observar que las columnas tenemos el mismo # de columnas...
```

Vamos a intentar resolverlo eliminando información que está presente solo en ciertas muestras.
```{r}
rse_gene_SRP045638$sra.sample_attributes <- gsub("dev_stage;;Fetal\\|", "",   rse_gene_SRP045638$sra.sample_attributes)
rse_gene_SRP045638$sra.sample_attributes[1:3]
```

Ahora si podemos continuar con el mismo código de ayer.
```{r}
rse_gene_SRP045638 <- expand_sra_attributes(rse_gene_SRP045638)

colData(rse_gene_SRP045638)[
    ,
    grepl("^sra_attribute", colnames(colData(rse_gene_SRP045638)))
]
#observamos que algunas columnas necesitan cambiarse de tipo de dato...
```

Como ahora si vamos a usar esta información para un modelo estadístico, será importante que tengamos en el formato correcto de R a la información que vamos a usar.
```{r}
## Pasar de character a nuemric o factor
rse_gene_SRP045638$sra_attribute.age <- as.numeric(rse_gene_SRP045638$sra_attribute.age)
rse_gene_SRP045638$sra_attribute.disease <- factor(rse_gene_SRP045638$sra_attribute.disease)
rse_gene_SRP045638$sra_attribute.RIN <- as.numeric(rse_gene_SRP045638$sra_attribute.RIN)
rse_gene_SRP045638$sra_attribute.sex <- factor(rse_gene_SRP045638$sra_attribute.sex)

## Resumen de las variables de interés
summary(as.data.frame(colData(rse_gene_SRP045638)[
    ,
    grepl("^sra_attribute.[age|disease|RIN|sex]", colnames(colData(rse_gene_SRP045638)))
]))
```

Ahora crearemos un par de variables para que las podamos usar en nuestro análisis.
```{r}
## Encontraremos diferencias entre muestra prenatalas vs postnatales
rse_gene_SRP045638$prenatal <- factor(ifelse(rse_gene_SRP045638$sra_attribute.age < 0, "prenatal", "postnatal"))
table(rse_gene_SRP045638$prenatal)
```

Creamos otra variable lecturas aosciadas a genes/(~1:30)
```{r}
## http://research.libd.org/recount3-docs/docs/quality-check-fields.html
rse_gene_SRP045638$assigned_gene_prop <- rse_gene_SRP045638$recount_qc.gene_fc_count_all.assigned / rse_gene_SRP045638$recount_qc.gene_fc_count_all.total
summary(rse_gene_SRP045638$assigned_gene_prop)
```

```{r}
# Hm... veamos si hay una diferencia entre los grupos
with(colData(rse_gene_SRP045638), tapply(assigned_gene_prop, prenatal, summary))
```
A continuación podemos eliminar algunas muestras que consideremos de baja calidad y genes con niveles de expresión muy bajos. (y que no hay diferencias marcadas)

```{r}
## Guardemos nuestro objeto entero por si luego cambiamos de opinión
rse_gene_SRP045638_unfiltered <- rse_gene_SRP045638

## Eliminemos a muestras malas
hist(rse_gene_SRP045638$assigned_gene_prop)
```
Sobre el criterio(~1:40)
```{r}
table(rse_gene_SRP045638$assigned_gene_prop < 0.3)
```

```{r}
rse_gene_SRP045638 <- rse_gene_SRP045638[, rse_gene_SRP045638$assigned_gene_prop > 0.3]

## Calculemos los niveles medios de expresión de los genes en nuestras
## muestras.
## Ojo: en un análisis real probablemente haríamos esto con los RPKMs o CPMs
## en vez de las cuentas.
gene_means <- rowMeans(assay(rse_gene_SRP045638, "counts"))
summary(gene_means)
```
(sobre porque eliminamos genes ~1:42)
```{r}
## Eliminamos genes
rse_gene_SRP045638 <- rse_gene_SRP045638[gene_means > 0.1, ]

## Dimensiones finales
dim(rse_gene_SRP045638)
```
```{r}
## Porcentaje de genes que retuvimos
round(nrow(rse_gene_SRP045638) / nrow(rse_gene_SRP045638_unfiltered) * 100, 2)
```

Ahora ya estamos listos para continuar con el análisis de expresión diferencial, bueno, casi.

<<<<<<< HEAD
5.3 Normalización de datos
```{r}
library("edgeR") # BiocManager::install("edgeR", update = FALSE)
dge <- DGEList(
    counts = assay(rse_gene_SRP045638, "counts"),
    genes = rowData(rse_gene_SRP045638)
)
dge <- calcNormFactors(dge)
```

5.4 Expresión diferencial
Primero que nada, definamos nuestro modelo estadístico. Típicamente, exploraríamos más los datos para revisar que no haya otros problemas con las muestras y para explorar la relación entre nuestras variables.

```{r}
library("ggplot2")
ggplot(as.data.frame(colData(rse_gene_SRP045638)), aes(y = assigned_gene_prop, x = prenatal)) +
    geom_boxplot() +
    theme_bw(base_size = 20) +
    ylab("Assigned Gene Prop") +
    xlab("Age Group")

##usando el paquete de variancePartition y scater entre otros tal como exploramos en el siguiente video del club de R de LIBD(links en el libro)
```

Por ahora continuaremos con el siguiente modelo estadístico.
```{r}
mod <- model.matrix(~ prenatal + sra_attribute.RIN + sra_attribute.sex + assigned_gene_prop,
    data = colData(rse_gene_SRP045638)
)
#nuestras variables categoricas
colnames(mod)

#prenatalprenatal es porque el grupo de referencia es postnatal
```
Ya teniendo el modelo estadístico, podemos usar limma para realizar el análisis de expresión diferencial como tal.
limma incorpora modelos de regresion lineal
mas rapidos de evaluar y estables mejores estimados de sd. y tvalues.
```{r}
library("limma")
# 
vGene <- voom(dge, mod, plot = TRUE)
```
lmFit: funcion de regresion lineal de limma.
```{r}
eb_results <- eBayes(lmFit(vGene))
#
de_results <- topTable(
    eb_results,
    #numero del coeficiente que nos interesa 'prenatalprenatal'
    coef = 2,
    #numero de observaciones a mostrar
    number = nrow(rse_gene_SRP045638),
    #para que no ordene los resultados
    sort.by = "none"
)
dim(de_results)
```
```{r}
head(de_results)
#La columna que nos interesa es adj.P.val
```

```{r}
## Genes diferencialmente expresados entre pre y post natal con FDR < 5%
table(de_results$adj.P.Val < 0.05)
```
```{r}
## Visualicemos los resultados estadísticos
plotMA(eb_results, coef = 2)

#(sobre lo que expresa la tabla ~2:40)
```
Podemos buscar genes en 'genecards'
```{r}
volcanoplot(eb_results, coef = 2, highlight = 3, names = de_results$gene_name)
#(~2:40)

```

5.5 Visualizando genes DE
De vGene$E podemos extraer los datos normalizados por limma-voom. Revisemos los top 50 genes diferencialmente expresados.

Cada renglon es un gen(los de mayor expresion diferencial). El cluster del lado izq:prenatal, der: postnatal.
```{r}
## Extraer valores de los genes de interés
exprs_heatmap <- vGene$E[rank(de_results$adj.P.Val) <= 50, ]

## Creemos una tabla con información de las muestras
## y con nombres de columnas más amigables
df <- as.data.frame(colData(rse_gene_SRP045638)[, c("prenatal", "sra_attribute.RIN", "sra_attribute.sex")])
colnames(df) <- c("AgeGroup", "RIN", "Sex")

## Hagamos un heatmap
library("pheatmap")
pheatmap(
    exprs_heatmap,
    cluster_rows = TRUE,
    cluster_cols = TRUE,
    show_rownames = TRUE,
    show_colnames = FALSE,
    annotation_col = df
)
```
Los resultados que tenemos no son tan sorprendentes porque hay una diferencia enorme en los perfiles de expresión en el DLPFC entre muestra pre y post-natales. Eso lo podemos ver con MDS (multidimensional scaling) tal como describen en este workflow.

```{r}
library("pheatmap")

exprs_heatmap <- vGene$E[rank(de_results$adj.P.Val) <= 50, ]
#Extraemos los IDs de la tabla rowRanges
id_rse_gene <- rowRanges(rse_gene_SRP045638)$gene_id
#Extraemos un vector con las posiciones de los nombres en expr_heatmap
posiciones <- match(rownames(exprs_heatmap),id_rse_gene)
#Filtramos los nombres utilizando el vector de posiciones
filtered_id_names <-rowRanges(rse_gene_SRP045638)$gene_name[posiciones]
#o alternativamente 
## Con match() podemos encontrar cual es cual
# rownames(exprs_heatmap) <- rowRanges(rse_gene_SRP045638)$gene_name[
#     match(rownames(exprs_heatmap), rowRanges(rse_gene_SRP045638)$gene_id)
# ]

# remplazar los nombres de los renglones en exprs_heatmap
row.names(exprs_heatmap) <- filtered_id_names

pheatmap(
exprs_heatmap,
# para agrupar los genes y las muestras
cluster_rows = TRUE,
cluster_cols = TRUE,
show_rownames = TRUE,
show_colnames = FALSE,
annotation_col = df
) 

```
```{r}
#Guardaremos el heatmap en un PDF largo
pdf("pheatmap_con_nombres.pdf", height=14, useDingbats = FALSE)

pheatmap(
exprs_heatmap,
cluster_rows = TRUE,
cluster_cols = TRUE,
show_rownames = TRUE,
show_colnames = FALSE,
annotation_col = df
)
dev.off()
```


```{r}
## Para colores
library("RColorBrewer")

## Conviertiendo los grupos de edad a colores
col.group <- df$AgeGroup
levels(col.group) <- brewer.pal(nlevels(col.group), "Set1")
```

```{r}
col.group <- as.character(col.group)

## MDS por grupos de edad
plotMDS(vGene$E, labels = df$AgeGroup, col = col.group)
```
```{r}
## Conviertiendo los valores de Sex a colores
col.sex <- df$Sex
levels(col.sex) <- brewer.pal(nlevels(col.sex), "Dark2")
```
```{r}
col.sex <- as.character(col.sex)

## MDS por sexo
plotMDS(vGene$E, labels = df$Sex, col = col.sex)
```

=======
>>>>>>> 9a65f07204a18ac9fea5d021b34980056b673e5c
