---
title: "Seccion4"
output: html_document
---

Datos de RNA-seq a través de recount3

Usar recount3
Primero cargamos el paquete de R que automáticamente carga todas las dependencias incluyendo a SummarizedExperiment.
```{r}
## Load recount3 R package
library("recount3")
```
Después tenemos que identificar un estudio de interes y determinar si queremos accesar la información a nivel de genes, exones, etc. Sabiendo el estudio de interes, podemos descargar los datos usando la función create_rse() como mostramos a continuación. create_rse() tiene argumentos con los cuales podemos especificar la anotación que queremos usar (las opciones dependen del organismo).
```{r}
## Revisemos todos los proyectos con datos de humano en recount3
human_projects <- available_projects()
```
```{r}
## Encuentra tu proyecto de interés. Aquí usaremos
## SRP009615 de ejemplo
proj_info <- subset(
    human_projects,
    project == "SRP009615" & project_type == "data_sources"
)
## Crea un objetio de tipo RangedSummarizedExperiment (RSE)
## con la información a nivel de genes
rse_gene_SRP009615 <- create_rse(proj_info)
```

```{r}
De forma interactiva también podemos escoger nuestro estudio de interés usando el siguiente código o vía el explorar de estudios que creamos.


## Explora los proyectos disponibles de forma interactiva
proj_info_interactive <- interactiveDisplayBase::display(human_projects)
## Selecciona un solo renglón en la tabla y da click en "send".

## Aquí verificamos que solo seleccionaste un solo renglón.
stopifnot(nrow(proj_info_interactive) == 1)
## Crea el objeto RSE
rse_gene_interactive <- create_rse(proj_info_interactive)
```

Una vez que tenemos las cuentas, podemos usar transform_counts() o compute_read_counts() para convertir en los formatos esperados por otras herramientas. Revisen el artículo de 2017 del recountWorkflow para más detalles.
```{r}
## Convirtamos las cuentas por nucleotido a cuentas por lectura
## usando compute_read_counts().
## Para otras transformaciones como RPKM y TPM, revisa transform_counts().
assay(rse_gene_SRP009615, "counts") <- compute_read_counts(rse_gene_SRP009615)
```

```{r}
## Para este estudio en específico, hagamos más fácil de usar la
## información del experimento
rse_gene_SRP009615 <- expand_sra_attributes(rse_gene_SRP009615)
colData(rse_gene_SRP009615)[
    ,
    grepl("^sra_attribute", colnames(colData(rse_gene_SRP009615)))
]
```
Ahora estamos listos para usar otras herramientas para el análisis de los datos.


